【裁判字號】    97,訴,1443
【裁判日期】    971007
【裁判案由】    損害賠償
【裁判全文】
臺灣臺中地方法院民事判決              97年度訴字第1443號
原      告  丙○○
訴訟代理人  乙○○
被      告  甲○○
訴訟代理人  蕭智元  律師
上列被告因傷害等刑事案件，經原告提起請求損害賠償之附帶民
事訴訟，經本院刑事庭97年度中簡附民字第33號裁定移送至民事
庭，本院於民國97年9月23日言詞辯論終結，判決如下：
    主      文
被告應給付原告新台幣參萬元及自民國97年5月9日起至清償日止
，按年息百分之五計算之利息。
原告其餘之訴駁回。
本判決第一項得假執行。但被告以新台幣參萬元為原告預供擔保
，得免為假執行。
原告其餘假執行之聲請駁回。
    事      實
甲、原告方面：
  一、聲明：被告應賠償原告新台幣（下同）100萬元及自民國
      97年5月9日起至清償日止，按年息5%計算之利息。暨陳明
      願供擔保請准宣告假執行。
  二、陳述：兩造於96年12月14日中午12時45分許發生爭執，被
      告基於傷害之故意，徒手推開原告，導致原告左腳撞擊抽
      屜，因而受有左下肢挫傷、瘀青（3×2公分）等傷害。被
      告上開傷害原告之行為，經本院97年度中簡上字第577號
      刑事判決，以過失傷害為事由，判處被告罰金3,000元。
      准此，被告傷害原告身體與健康，原告依據民法第195 條
      第1項規定，對被告請求精神慰撫金100萬元。
  三、證據：提出台中地方法院檢察署97年度偵字第2515號檢察
      官聲請簡易判決處刑書、中山醫學大學附設醫院診斷證明
      書及戶籍謄本等件為證。
乙、被告方面：
  一、聲明：原告之訴及假執行之聲請均駁回，並陳明願供擔保
      請准宣告免予假執行。
  二、陳述：因原告表明要辭職，被告為防止原告損害或洩漏公
      司電腦內之檔案資料，故制止原告繼續使用公司電腦。詎
      原告竟執意使用電腦，致被告固有出手推開原告，然未造
      成原告撞擊抽屜而受有左下肢挫傷、瘀青之傷害。參照訴
      外人白芸萓、蘇秀英於刑案偵查中之供述，實無法證明被
      告有造成原告受有前揭傷害。而原告雖主張其遭遇重大身
      心傷害，致精神崩潰，造成極度憂鬱，有相當期間無法正
      常生活，至今仍尚未復原云云，然原告未舉證以實其說，
      自屬無據。退步言，縱使依據本院刑事判決所載，原告所
      受傷害甚為輕微，是原告請求被告賠償精神慰撫金100 萬
      元，顯然過高。
   三、證據：提出中山醫學大學附設醫院診斷證明書、刑事聲
       明上訴及上訴理由狀等件為證。
丙、本院依職權調閱本院97年度中簡附民字第33號請求損害賠償
    事件刑事卷宗、本院97年度中簡字第1394號傷害案件刑事簡
    易卷宗、台灣台中地方法院檢察署97年度偵字第2515號傷害
    案件偵查卷宗、台中市警察局第四分局中分四偵字第096003
    5497號傷害案件刑事偵查卷宗、被告前案記錄查詢表、兩造
    之財產總歸戶資料與最新2年所得稅申報資料、本院97年度
    中簡上字第577號刑事判決。暨函查中山醫學大學附設醫院
    關於原告受傷之位置、造成該傷害之可能時間、復原所需時
    間及造成原因。
    理       由
一、原告起訴主張被告基於傷害之故意，以徒手推開原告，導致
    原告左腳撞擊抽屜，因而受有左下肢挫傷、瘀青（3×2公分
    ）等傷害。被告之傷害行為，經本院97年度中簡上字第577
    號刑事判決判處罰金3,000元在案，原告爰依民法第195條第
    1項規定請求精神慰撫金100萬元等語。被告抗辯稱其雖有出
    手推開原告，惟未傷害原告，縱使依據本院刑事判決認定原
    告確有受傷，然原告所受傷害甚為輕微，故原告請求金額，
    顯然過高等語置辯。
二、按受命法官為闡明訴訟關係，得整理並協議簡化爭點，民事
    訴訟法第270條之1第1項第3款定有明文。本院於97年9月23
    日言詞辯論期日，依據兩造主張之事實與證據，經簡化爭點
    協議，作為本件訴訟中攻擊與防禦之範圍。茲說明兩造不爭
    執與爭執事實如後：
  （一）兩造不爭執之事實有四：1.被告傷害原告之刑事案件，
        經本院97年度中簡上字第577號刑事判決確定，處以罰
        金3,000元。2.中山醫學大學附設醫院所開診斷書之內
        容。3.中山醫學大學附設醫院97年7月25日函之內容。
        4.原告之請求權基礎，係民法第195條第1項之規定。此
        等不爭執之事實，將成為本院判決之基礎。
  （二）兩造爭執之事實有二：1.被告有無傷害原告之行為？原
        告主張被告以徒手推開原告，導致原告左腳撞擊抽屜，
        因而受有左下肢挫傷與瘀青之傷害等語。被告抗辯稱其
        雖有出手推開原告，然未傷害原告云云。2.被告應賠償
        之精神慰撫金數額為何？原告主張被告應賠償精神慰撫
        金100萬元云云。被告抗辯稱原告所受傷害甚為輕微，
        精神慰撫金之數額應以1至3萬元為合適等語。
三、按不法侵害他人之身體、健康者，被害人雖非財產上之損害
    ，亦得請求賠償相當之金額，民法第195條第1項定有明文。
    原告主張被告基於傷害之故意，徒手推開原告，導致原告左
    腳撞擊抽屜，因此受有左下肢挫傷、瘀青（3×2公分）等傷
    害，被告應賠償精神慰撫金等語。被告抗辯稱其未傷害原告
    ，況原告請求精神慰撫金過高云云。職是，本院首應審究被
    告是否有傷害原告之行為（參照爭執事項1）？倘被告確有
    傷害原告，繼而探討原告請求合理之精神慰撫金數額為何（
    參照爭執事項2）？經查：
  （一）被告自承其有出手推開原告之事實，足見兩造有因故發
        生爭執。證人白芸萓於偵查中證稱：兩造因事而起爭執
        ，原告身體不穩而撞擊櫃子等語。另證人蘇秀英亦於偵
        查中證稱：其於事發當時，有目睹原告站立不穩之情事
        等語，此有原告提出台中地方法院檢察署97年度偵字第
        2515號檢察官聲請簡易判決處刑書為證。自上開被告之
        陳述與證人之證詞，可知兩造因故發生爭執，被告出手
        推開原告，導致原告與辦公室之設施發生撞擊情事。
  （二）原告主張被告基於傷害之故意，徒手推開原告，導致原
        告左腳撞擊抽屜，因此受有左下肢挫傷、瘀青（3×2公
        分）之傷害等事實，業據原告提出之診斷證明書為證。
        經本院調閱本院97年度中簡附民字第33號請求損害賠償
        事件刑事卷宗、本院97年度中簡字第1394號傷害案件刑
        事簡易卷宗、台灣台中地方法院檢察署97年度偵字第25
        15號傷害案件偵查卷宗、台中市警察局第四分局中分四
        偵字第0960035497號傷害案件刑事偵查卷宗、被告前案
        記錄查詢表及本院97年度中簡上字第577號刑事判決，
        查明屬實。被告就其傷害原告之刑事案件，經本院97
        年度中簡上字第577號刑事判決確定，處以罰金3,000元
        ，暨中山醫學大學附設醫院所開診斷書之內容（參照不
        爭執事項1、2），均未爭執。基上足認，被告基於傷害
        之故意，徒手推開原告，導致原告受有左下肢挫傷與瘀
        青等傷害。
  （三）本院於97年7月8日函中山醫學大學附設醫院，囑託查明
        原告受傷之時間為何？經中山醫學大學附設醫院函覆稱
        ：原告係96年12月20日至醫院就診，係7日內受傷所致
        等語，此有該醫院97年7月25日中山醫97川博法字第097
        0006384號函附卷可稽。自中山醫學大學附設醫院函可
        知，原告確於96年12月14日受有左下肢挫傷與瘀青等傷
        害。益徵原告所受上揭傷害，確因被告徒手推開原告所
        致，是原告上開主張，堪信為真實。是原告因被告之行
        為，造成有如前所述之身體傷害，揆諸前揭規定，原告
        請求被告賠償精神慰撫金，洵屬正當。
四、按慰撫金之酌給標準與財產上損害之計算不同，其可斟酌兩
    造身分、資力、加害程度及其他各種情形，以核定相當之數
    額，最高法院著有51年台上字第223號判例。職是，本院自
    應斟酌兩造身分、資力、背景、家庭、加害程度及其他諸種
    情形，以核定相當之慰撫金之數額。經查：
  （一）原告為大學畢業，父母健在而未婚，目前於澳洲進修動
        畫設計課程。反之，被告為專科畢業，現為傑力貿易有
        限公司經理，薪資為3萬元（參照本院97年9月23日言詞
        辯論筆錄第2頁）。經本院以稅務電子閘門資料查詢兩
        造之財產總歸戶資料與最新2年所得稅申報資料，得知
        被告有南投市之土地一筆，公告現值613,512元。是兩
        造均就有高等教育，被告之收入與資力較原告豐厚。
  （二）本院參諸被告行為使原告受有左下肢挫傷與瘀青等傷害
        ，復原期間約7日至14日（參照中山醫學大學附設醫院
        97年7月25日中山醫97川博法字第0970006384號函），
        其傷害並非嚴重。準此，原告請求非財產上之損害，本
        院審酌原告之受害情形、被告之加害行為及兩造之身分
        、地位、經濟狀況情形，認為原告請求數額以3萬元為
        適當，逾此範圍，不應准許。
五、綜上所論，原告依據民法第195條第1項之法律關係得向被告
    請求精神慰撫金3萬元及自起訴狀繕本送達翌日即97年5月9
    日起至清償日止，按年息5%計算之利息，核屬有據，應予准
    許，逾此部分之請求，即屬無據，應予駁回。
六、兩造均陳明願供擔保聲請宣告假執行及免為假執行，就原告
    勝訴部分，命被告給付之金額未逾50萬元，應依職權宣告假
    執行，故僅酌定命被告提供相當擔保金額准許免為假執行，
    至原告敗訴部分，假執行之聲請失所附麗，應予併駁回。
七、本件原告係於刑事訴訟程序附帶提起民事訴訟，經本院刑事
    庭以附帶民事訴訟繁雜，非經長久時日不能終結其審判而裁
    定移送，依刑事訴訟法第504條第2項規定免納裁判費用，故
    無庸為訴訟費用負擔之諭知，附此敘明。
據上論結：本件原告之訴為一部有理由，一部無理由，依民事訴
訟法第389條第1項第5款、第392條第2項判決如主文。
中    華    民    國    97    年    10    月    7    日
                  民事第三庭    法  官  林洲富
以上正本係照原本作成。
如對本判決上訴，須於判決送達後20日內向本院提出上訴狀。
中    華    民    國    97    年    10    月    7    日
                                書記官  柳寶倫


司法院資訊處製作；財團法人民間司法改革基金會備份。
